【裁判字號】    90,上訴,1363
【裁判日期】    900822
【裁判案由】    毒品危害防制條例
【裁判全文】
臺灣高等法院刑事判決                  九十年度上訴字第一三六三號
    上  訴  人
    即  被  告  丁○○
                甲○○
    共      同
    選任辯護人  徐揆智
                陳怡如
右上訴人，因毒品危害防制條例案件，不服臺灣基隆地方法院，八十九年度訴字第四
二三號，中華民國九十年二月二十七日第一審判決（起訴案號：臺灣基隆地方法院檢
察署八十八年度偵字第五一四一五、六八七一號）提起上訴，本院判決如左：
    主      文
原判決撤銷。
丁○○共同連續販賣第二級毒品，累犯，處有期徒刑捌年，扣案之第二級毒品安非他
命陸包（毛重陸拾玖點肆公克）沒收銷燬之，電子磅秤壹台、分裝袋肆包均沒收之；
販賣安非他命所得之財物新臺幣柒仟元沒收之，如全部或一部不能沒收時，以其財產
抵償之。
甲○○無罪。
    事      實
一、丁○○綽號「王哥」，於民國（下同）八十六年間因違反藥事法案件，經法院判
    處有期徒刑一年一月，甫於八十七年八月二十四日執行完畢，猶不知悔改，竟與
    林文炳（八十九年五月廿四日死亡）共同基於概括之犯意，自八十八年四月間某
    日起，在如附表所示地點、以每次新台幣（下同）一千元之價格，連續販賣第二
    級毒品安非他命予周志勇、張嘉芳，以牟取暴利。嗣於（一）八十八年八月二十
    七日下午十時許，丁○○復攜帶安非他命前往台北縣汐止市「佳豪汽車旅館」，
    與林文炳會合擬出售安非他命予約定之人，為警根據線報及監聽電話，在上址當
    場查獲，並在丁○○所租用第八三０號房間內之梳妝台上扣得上開其所有之安非
    他命三包（毛重五十二公克）。（二）八十八年十二月一日下午十一時三十分許
    ，丁○○將第二級毒品安非他命三包（毛重十七點四公克），攜往基隆市○○路
    郵局前，欲販賣予綽號「大餅」之吳鴻麟，為警埋伏當場查獲，並於其所駕駛車
    號ＢＢ—三０五二號自小客車之置物箱內扣得上開安非他命，而吳鴻麟則乘隙逃
    逸。
二、案經台北縣警察局汐止分局報請臺灣基隆地方法院檢察署檢察官偵查起訴。
    理      由
一、訊據上訴人即被告丁○○（以下稱被告）固坦承分別於汐止市「佳豪汽車旅館」
    、基隆市○○路郵局前為警查獲之情事，惟矢口否認有何犯行，被告丁○○辯稱
    扣案之毒品係林文炳所有，並未與林文炳共同販賣毒品，只是他會送伊一些毒品
    供其施用，而周志勇所稱向伊購買毒品，係二人合資共同購買，並非販賣，又在
    郵局前查獲該次，係「大餅」打電話給伊表示要向伊買東西，伊是要過去向「大
    餅」說明並沒有貨，但警察當時已在現場埋伏，乃當場逮捕伊，之後伊告知警察
    車子停放何處並交付鑰匙，警察才在車子上找到一包安非他命，但車子是向朋友
    借的，那包安非他命非伊所有，再監聽電話譯文中僅是朋友打電話向伊訊問毒品
    之價格，並無任何有關渠販賣毒品與周志勇、張嘉芳、「阿雄」、「大餅」之內
    容云云。
二、惟查：
  (一)有關在「佳豪汽車旅館」第八三０號房間內所查獲之毒品安非他命五十二公克，
    經被告初步鑑定證實為安非他命，此有台北縣警察局刑事偵查卷附初步鑑定報告
    書可稽，被告丁○○初於警訊中先供稱該毒品為林文炳所有，於原審審理中又改
    稱係劉家良所有，嗣後復稱是林文炳所有，其辯詞前後翻異不一，真實性已屬可
    疑，況安非他命為丁○○持有，並在其所有手提包內查獲復經其於警訊供明，核
    與搜索扣押證明筆錄一致，另據同案被告甲○○於警訊時供述明確，衡情甲○○
    為丁○○之同居女友，對於毒品是否為丁○○所持有，當知最詳，且兩人關係親
    密，自無任意攀誣栽贓之理，是甲○○所述應較可採，參以，該旅館房間確為丁
    ○○所租用，亦據被告丁○○供明在卷，而林文炳又來相會，是扣案之毒品為丁
    ○○與林文炳共同所有，足堪認定。
  (二)至被告丁○○復否認在車號ＢＢ—三０五二號自小客車之置物箱內扣得之安非他
    命為其所有，辯稱：該車係劉家良所租用，之後交予伊使用並託伊還車，伊並不
    知道車上有放置毒品，毒品應係劉家良所有云云，惟證人劉家良於原審到庭具結
    證稱：該車固為伊租用，但伊正在當兵，因此十一月三十日收假當日就委託高仕
    翰代伊還車，之後就回到部隊，伊並未在車上放置任何物品等語，且被告被查獲
    當時，係警察先向被告查問車子所在，而後令其提出汽車鑰匙方查獲上開毒品等
    情，業據被告供明在卷，核與查案刑警乙○○所述一致（見本院九十年七月十二
    日電話紀錄），足徵被告丁○○所辯，應係推卸之詞，殊難採信。
  (三)台北縣警察局汐止分局監聽自八十八年八月九日起至同年月二十七日止被告丁○
    ○使用之0000000000號行動電話，並製成譯文，通觀譯文全文，被告
    丁○○交談之內容包括：「我要一粒一粒的石頭，不要散的」、「五仟沒辦法，
    現在沒有那麼多」、「妳盡量挑整塊的，磅一包實重二點五，連袋子是二點七」
    、「拿不夠是更加不可能，是我自己磅過的，不可能，保證會多不會少，但多也
    多不多」、「一兩算你二三」、「現在全是路檢，我不敢過去，．．．．，我車
    上有好幾兩，怕被攔下來」、「今天是擴大臨檢」、「妳要確定要或不要，要的
    話就幫你留著」等語，均是有關訂貨、交貨及議價甚至如何避免遭警方臨檢查獲
    等毒品販賣交易之細節甚明，顯見被告所辯通聯內容僅是朋友向渠詢問價格云云
    ，均為飾卸之詞，而與事實顯不相符，不足採信，上開交談內容中雖未直接涉及
    被告丁○○所為如事實欄所述之販賣犯行，核屬情況證據，然已可瞭然丁○○有
    販毒事實，雖上開犯行有關之通聯記錄，復因象神颱風造成汐止地區淹水而流失
    ，有台北縣警察局汐止分局函在卷可稽，惟由上開通聯譯文之內容以觀，足認被
    告丁○○確有販賣毒品之犯行無訛。
  (四)證人周志勇、張嘉芳自查獲時，均否認向被告丁○○購買安非他命之情事，而後
    於八十八年十一月二十二日始證稱安非他命係被告丁○○所提供等語，復於八十
    九年四月六日檢察官訊問時，分別證稱如附表編號一、二之時間、地點、價格、
    次數，向被告丁○○或林文炳購買安非他命等情（見偵字第五四一四號卷第九十
    五頁至九十八頁），該二證人與被告丁○○等二人交情匪淺，應無構陷之理，而
    證人周志勇於原審審理時，證稱係與丁○○合資購買云云，與上述證詞歧異甚大
    ，又因林文炳已死亡無從對質當可知翻供，無非係迴護之詞，不足採信。又扣案
    之安非他命數量甚多，尤非被告丁○○、證人周志勇所供合資購買一次一公克、
    一千元可擬，被告所辨不足採信。
  (五)按認定犯罪事實所憑之證據，並不以直接證據為限，即綜合各種間接證據，本於
    推理作用，為其認定犯罪事實之基礎，仍非法所不許（最高法院二十七年度滬上
    字第六十四號判例參照）。本件雖未直接查獲被告丁○○與販賣第二級毒品之事
    證，惟由扣案安非他命之數量不少，被告丁○○之通聯內容涉及毒品販賣細節、
    證人之證述情節及共同被告甲○○之供述等一切事證綜合判斷，本於證據論理法
    則及經驗法則之推理作用，足認被告丁○○所辯情詞，應係卸責之詞，無足採信
    ，本件事證明確，被告犯行，已堪認定，應依法論科。
三、核被告丁○○所為，係犯毒品危害防制條例第四條第二項之販賣第二級毒品罪。
    被告丁○○與林文炳（已死亡，另已不受理判決）就販賣第二級毒品之犯行，有
    犯意聯絡及行為分擔，應論以共同正犯。再公訴意旨認被告丁○○係自八十八年
    八月間起，連續為販賣第二級毒品之犯行，然查，丁○○係自八十八年四、五月
    間起，即有右開販賣毒品之犯行，已如前述，公訴人認係自八月間起，恐有誤會
    ，惟八十八年八月間以前，公訴人雖漏未起訴，因與前開論罪科刑部分，有連續
    犯之裁判上一罪關係，本院自得加以審理，在此均一併敘明之。又被告丁○○與
    林文炳持有第二級毒品安非他命之低度行為，應分別為販賣第二級毒品安非他命
    之高度行為所吸收，不另論處。而被告丁○○先後多次犯行，時間緊接，所犯罪
    名相同，顯係出於概括之犯意為之，為連續犯，爰依刑法第五十六條之規定以一
    罪論，並加重其刑。再查，被告丁○○於民國八十六年間因違反藥事法案件，經
    法院判處有期徒刑一年一月，甫於八十七年八月二十四日執行完畢，此有本院被
    告全國前案記錄表在卷可考，其於前案有期徒刑執行完畢後五年內，再犯有期徒
    刑之本罪，為累犯，應依刑法第四十七條之規定遞加重其刑，惟因無期徒刑不得
    加重，僅就有期徒刑部分遞加重其刑。
四、原審對被告丁○○論罪科刑固非無見，惟查：(一)林文炳雖已死亡，本件犯行之卷
    證為共同正犯，原判未論以被告為共同正犯已有不合。(二)並無具體事證可資認定
    有販毒予綽號阿雄者，原判決徒憑事實不符之甲○○警訊筆錄論罪殊有未洽，被
    告丁○○上訴意旨否認販毒雖無可採，然原判決既有可議，自應撤銷改判，審酌
    被告丁○○素行不良，犯罪後猶飾詞圖卸，所為犯行足以毒害國人身心，危害社
    會治安甚鉅。扣案之安非他命六包 (毛重六九點四公克）為第二級毒品，應依毒
    品危害防制條例第十八條第一項前段宣告沒收銷燬之。另電子磅秤一台、分裝袋
    四包為被告丁○○所有，並供犯罪所用之物，有搜索扣押證明筆錄在卷可按，應
    依刑法第三十八條第一項第二款之規定宣告沒收。又被告丁○○連續多次販賣毒
    品所得合計柒千元，雖未扣案，仍應依毒品危害防制條例第十九條第一項規定宣
    告沒收，並諭知如全部或一部不能沒收時，以其財產抵償之。至丁○○所持有之
    吸食器一組、塑膠吸管一支、玻璃管三支、夾子一支非屬本件販賣第二級毒品安
    非他命之犯行無涉，依法不得宣告沒收，附此說明。
五、公訴意旨又略以：被告甲○○就前開丁○○有罪部分（附表所示），及於八十八
    年八月十五日十七時許，在基隆市七堵區○○○路郵局前，將丁○○交付之安非
    他命一包取交綽號「阿雄」之人，亦為共同涉犯毒品危害防制條例第四條第二項
    之販賣第二級毒品之罪嫌。
  (一)訊據被告甲○○堅決否認有公訴人指訴之犯行並辯稱：警察初訊筆錄係警察先寫
    好命其簽名，非其真意，並無「阿雄」其人。
  (二)按被告之自白，不得作為有罪判決之唯一依據，仍應調查其他必要之證據，以容
    其是否應事實相符，刑事訴訟法第一百五十六條第二項定有明文。換言之無補強
    證據即乏證據能力。查被告甲○○固八十八年八月廿八日於警訊時供述八十八年
    八月十五日十七時許由丁○○駕乘ＷＵ－六七四九自小客途經基隆市七堵區○○
    ○路郵局前伊坐前右座丁○○囑將一包安非他命交窗外之阿雄收了五千元交丁○
    ○等情。嗣後歷次供述均否認其事，並查無阿雄其人，丁○○亦不承認上開情節
    。因此公訴人就販賣予「阿雄」之事實未經起訴，本院為此訊問經辦員警丙○○
    、乙○○均無從指證確有阿雄其人。監聽通聯紀錄亦無自稱阿雄之通話紀錄。從
    而即乏補強證據，則上述警訊筆錄，已無從確信出於真實自無證據能力。至於販
    賣與張嘉芳、周志勇第二級毒品部分，並無證據證明甲○○有參與。原判決亦未
    論究。起訴書雖加泛述，然並無證據論列。無證據自不得推定其犯罪事實先行敘
    明。
  (三)原審就該部分以推測之詞判處被告甲○○幫助販賣第二級毒品，已有失入。起訴
    事實所指被告甲○○均否認犯罪應屬可採，爰將原判決此部分撤銷，改判甲○○
    無罪以免冤抑。
六、公訴意旨另以被告二人基於概括之犯意，尚有連續販賣毒品予綽號「志強」、「
    阿偉」、「阿輝」、「寶全」、「阿哲」、劉家駿等不詳姓名之人，因認此部分
    涉有連續販賣第二級毒品之犯行，惟訊據被告等均堅決否認有此犯行。經查，公
    訴人無非以台北縣警察局汐止分局偵辦刑案通聯譯文表所記載被告丁○○通話對
    象涉及上開綽號之人，且通話內容多係毒品買賣事宜之交涉等情以為論據，惟上
    開記錄僅得證明被告確有與綽號「志強」等人交涉毒品買賣之事實，至被告嗣後
    是否確有完成毒品販賣之交易行為，仍須其他證據證明，但經本院審理結果，查
    無其他積極證據足認被告涉有該部分之犯行，惟公訴人公訴意旨以之與前開論罪
    處刑部分為連續犯之裁判上一罪關係，爰不另為無罪之諭知，附此敘明。
據上論斷，應依刑事訴訟法第三百六十九條第一項前段、第三百六十四條、第二百九
十九條第一項前段、第三百零一條第一項、毒品危害防制條例第四條第二項、第十八
條第一項前段、第十九條第一項、刑法第十一條前段、第二十八條、第五十六條、第
四十七條、第三十八條第一項第二款判決如主文。
本案經檢察官陳明光到庭執行職務。
中      華      民      國    九十    年      八      月      二十二    日
                            臺灣高等法院刑事第十八庭
                                審判長法  官  吳      敦
                                      法  官  林  陳  松
                                      法  官  吳  明  峰
右正本證明與原本無異。
如不服本判決應於收受送達後十日內向本院提出上訴書狀，其未敘述上訴之理由者並
得於提起上訴後十日內向本院補提理由書（均須按他造當事人之人數附繕本）。
                                      書記官  李  華  安
中      華      民      國    九十    年      八      月      二十二    日
附錄：本案論罪科刑法條全文
毒品危害防制條例第四條第二項：
製造、運輸、販賣第二級毒品者，處無期徒刑或七年以上有期徒刑，得併科新臺幣七
百萬元以下罰金。
附表：
┌──┬──────┬─────┬──────────┬────────┐
│編號│時       間 │ 販賣對象 │       販賣地點     │  附          註│
├──┼──────┼─────┼──────────┼────────┤
│ 一 │八十八年四、│  張嘉芳  │基隆廟口、八堵橋、謝│ 共計三次，每次 │
│    │五月至八月  │          │文景愛三路家中等地  │ 一千元為代價   │
├──┼──────┼─────┼──────────┼────────┤
│    │八十八年六、│  周志勇  │八堵橋頭水果行、南榮│ 共計四次，每次 │
│ 二 │七月至八月  │          │公墓、萬國當鋪、謝文│ 一千元為代價   │
│    │            │          │景愛三路家中等地    │                │
└──┴──────┴─────┴──────────┴────────┘


司法院資訊處製作；財團法人民間司法改革基金會備份。
